臺灣高等法院臺中分院刑事判決　　　　 96年度上訴字第487號
上　訴　人　臺灣南投地方法院檢察署檢察官
被　　　告　丙○○
上列上訴人因被告違反山坡地保育利用條例等案件，不服臺灣南
投地方法院95年度訴字第927號中華民國95年12月20日第一審判
決（起訴案號：臺灣南投地方法院檢察署95年度偵字第1033號）
，提起上訴，本院判決如下：
    主  文
上訴駁回。
    理  由
一、公訴意旨略以：被告丙○○前向案外人張瓊慈（張瓊慈另向
    廖仙珠承租）承租南投縣仁愛鄉大同村埔里事業區139林班
    地之土地（下稱系爭土地）以供農作之用；詎被告明知依據
    水土保持法或山坡地保育利用條例等相關規定，於從事農、
    林、魚、牧地之開發利用所修築農路或整坡作業，應先擬具
    水土保持計畫送請主管機關核定後，始能進行相關整地或開
    墾等工作；竟自民國95年2月9日起，於未擬具水土保持計畫
    送請主管機關核定之情形下，即雇用不知情之黃明山（另由
    檢察官為不起訴處分）駕駛挖土機、大貨車等機具於系爭土
    地內，從事開挖、整地等工作，致生該處水土流失，涉犯水
    土保持法第33條第3項、山坡地保育利用條例第35條第3項之
    罪嫌。公訴人認被告涉犯上開罪嫌，係以證人即林務局埔里
    工作站巡山員甲○○於偵查中之證述；南投縣政府警察局仁
    愛分局現場勘查報告、森林被害報告報告書各一份、現場照
    片八幀為其論據。惟被告否認有上開犯行，辯稱係為挖水溝
    排水，且未造成水土流失等語。
二、本院之判斷：
(一)、本件被告確有向案外人張瓊慈轉租系爭土地以供農作之用，
    並於未擬具水土保持計畫送請主管機關核定之情形下，即雇
    用案外人黃明山駕駛挖土機、大貨車等機具於系爭土地內，
    從事開挖、整地等工作之事實，業據被告坦白承認，核與證
    人即系爭土地原承租人張瓊慈、證人即受僱被告之挖土機司
    機黃明山、林務局埔里工作站巡山員甲○○於警詢、偵查中
    證述情節相符，並有國有森林用地出租造林契約書、土地出
    租合約書、南投縣政府警察局仁愛分局現場勘查報告、森林
    被害報告報告書各一份、現場照片八幀附卷可稽，此部分事
    實堪予認定。
(二)、聲請意旨認被告所為行為已造成水土流失，無非以證人甲○
    ○於偵查中證稱：「應該會造成水土流失，因為那個地方是
    個平台」等語（見偵字第1033號卷第88頁）為據。惟證人甲
    ○○上開證詞，係證稱「應該會造成水土流失」，顯係其基
    個人推測之詞，不能作為不利被告事實之認定。又證人甲○
    ○於95年12月6日原審法院具結證稱：被告整地的目的可能
    是為了作排水設施，被告每次種苗木都死掉，因為該處會積
    水，該地下過雨後水土本來就會有些流失，系爭土地本來就
    比較平坦屬於平台，如果不作排水設施該地會積水，如果水
    一直積著，久了土可能會塴掉，本件並沒有任何機關鑑定是
    否會導致水土流失，查獲之後，伊有再到該地去看過，也沒
    有發現有水土流失的情形，被告所作排水設施並不會影響該
    地土石的穩定，只是不會積水而已等語；於96年6月20日本
    完審理時，亦證稱：「現在沒有水土流失情況」（見本院卷
    第36頁）。本院並請證人甲○○就系爭土地拍攝照片，甲○
    ○於年6月5日對系爭土地拍攝照片，有該二張照片附卷可憑
    （見本院卷第39頁）。本院將該二張96年6月5日拍攝之照片
    ，與95年2月22日拍攝之照片（見偵字第1033號卷第37至40
    頁）比較，並未發現有水土流失或水土保持設施毀損之情形
    。本件被告係於95年2月22日被發現僱用挖土機在系爭土挖
    土整地，至96年6月5日本院審理前夕，已歷時一年三個多月
    ，並未發現有水土流失或水土保持施毀損之情形，足見本案
    系爭土地，並未因被告僱工挖土、整地，致生水土流失或水
    土保持毀損之情形，被告辯稱其施作之排水設施，並無造成
    水土流失之結果等語，為可採信。
(三)、按山坡地保育利用條例第35條第3項及水土保持法第33第3項
    之罪，均以致生水土流失或毀損水土保持處理與維護設施等
    實害為要件。本件被告之行為，並未生水水土流失或其他水
    土保持設施毀損之情形，被告之行為，並不成立土保持法第
    33條第3項、山坡地保育利用條例第35條第3項之罪。此外又
    查其他證據足資證明。原審法院以件不能證明被告所為確有
    造成水土流失之結果，為被告無罪之諭知，認事用法均無違
    誤。檢察官上訴意旨略以：原審未將本案送請專業機關鑑定
    有無致生水土漓失之情形，僅以非專家之證人甲○○之證詞
    ，認定未生水土流失之情形，實有不當云云。惟查，被告於
    95年2月22日被查獲僱怪手挖土整地，迄96年6月5日止，歷
    時一年三個多月，均未發生水土流失或水土保持設施毀損之
    情形，已有事實足認本案並無水土流失之情形，並無再委請
    專家鑑定之必要。原審認定事實既無錯誤，並不能因其未委
    請專家鑑定，即謂原審判決不當。本案檢察官之上訴為無理
    由，應予駁回。
據上論結，應依刑事訴訟法第368條，判決如主文。
本案經檢察官乙○○到庭執行職務。
中　　華　　民　　國　　96　　年　　6　　月　　20　　日
            刑事第九庭    審判長法　官　陳　筱　珮
                                法　官  康  應  龍
                                法　官  趙  春  碧
上列正本證明與原本無異。
如不服本判決應於收受送達後十日內向本院提出上訴書狀，其未
述上訴之理由者並得於提起上訴後十日內向本院補提理由書 (
均須按他造當事人之人數附繕本)。
                                書記官  胡  美  娟
中　　華　　民　　國　　96　　年　　6 　　月　　22　　日
